臺灣新竹地方法院刑事判決
110年度交簡上字第38號
上  訴  人  
即  被  告  陳文偉



上列上訴人即被告因過失傷害案件，不服本院民國110年6月4日1
10年度竹交簡字第77號第一審簡易判決（聲請簡易判決處刑案號
：109年度偵字第3915號），提起上訴，本院管轄之第二審合議
庭判決如下：
    主    文
上訴駁回。
    犯罪事實
陳文偉於民國108年11月6日晚間8時33分許，騎乘車牌號碼000-0
000號普通重型機車，沿新竹市○○路0段○○○○○○○○○路段000號旁，
欲直行駛入行車管制號誌路口時，本應注意車前狀況及兩車並行
之間隔，並隨時採取必要之安全措施，不得在道路上蛇行或以其
他危險方式駕車，且除起駛、準備停車或臨時停車外，不得駛出
路面邊線，而依當時天候晴、夜間有照明、柏油路面乾燥無缺陷
、無障礙物及視距良好等情狀，並無不能注意之情事，竟疏未注
意及此，貿然駛出路面邊線直行駛入號誌管制路口，且又未注意
車前狀況。適同向左前方有林楷恩騎乘車牌號碼000-000號普通
重型機車在機慢車停等區停等號誌後，起步顯示右方向燈光右轉
中華路4段226巷時，亦有轉彎車未禮讓後方直行車先行即貿然右
轉之疏失，兩車發生碰撞，林楷恩因此受有右手、右肘、右膝挫
擦傷及左肘挫傷之傷害。嗣陳文偉於肇事後停留現場，並向前來
處理之員警承認肇事，自首而接受裁判。
    理    由
壹、證據能力：
一、按被告以外之人（包括證人、鑑定人、告訴人、被害人及共
    同被告等）於審判外之陳述，雖不符刑事訴訟法第159條之1
    至之4等4條之規定，而經當事人於審判程序同意作為證據，
    法院審酌該言詞或書面陳述作成時之情況，認為適當者，亦
    得為證據，同法第159條之5第1項定有明文。查本案下列所
    引用之被告陳文偉以外之人於審判外之陳述，因被告於準備
    程序時表示同意有證據能力【見110年度交簡上字第38號卷
    （下稱本院卷）第158頁】，復本院認其作成情形並無不當
    ，經審酌後認為前開審判外之陳述得為證據。
二、另本院以下所引用之非供述證據，均查無事證足認有違背法
    定程序或經偽造、變造所取得等證據排除之情事，復經本院
    依刑事訴訟法第164條、第165條踐行物證、書證之調查程序
    ，況公訴人及被告對此部分之證據能力亦均不爭執，是堪認
    均有證據能力。
貳、實體部分：
一、上開犯罪事實，業據被告於本院審理時坦承不諱（見本院卷
    第156頁、第158頁、第206頁至第207頁），核與證人林楷恩
    於警詢、偵查時之證述【見109年度偵字第3915號卷（下稱
    偵字卷）第8頁至第9頁、第11頁、第55頁背面至第56頁】大
    致相符，並有新竹國泰綜合醫院診斷證明書、道路交通事故
    現場圖、道路交通事故調查表、現場照片、監視器錄影畫面
    翻拍照片、檢察事務官監視錄影勘驗筆錄在卷可稽（見偵字
    卷第12頁、第13頁至第14頁、第16頁至第25頁、第33頁、第
    55頁背面），足認被告所為任意性之自白核與事實相符，堪
    以採信。
二、按汽車行駛至交岔路口，轉彎車應讓直行車先行，道路交通
    安全規則第102條第1項第7款定有明文。查證人林楷恩於警
    詢、偵查時自陳：事故發生前其並未發現被告距離其多遠，
    其沒發現被告騎機車靠近，直到被撞上才知道等語（見偵字
    卷第8頁背面、第11頁）。則被告既騎乘機車行駛在林楷恩
    之右後方，有監視器錄影畫面翻拍照片附卷可參（見偵字卷
    第26頁至第27頁），如林楷恩於轉彎前確實有加以確認右後
    視鏡及右後方有無來車，斷無未加以發現之理，顯見林楷恩
    於轉彎前並未充分注意右後方是否有其他直行車輛之事實，
    林楷恩就本案事故當同應負起肇事責任。
　　雖觀之監視器錄影畫面翻拍照片，可知被告本案騎乘機車違
    規駛出路面邊線，然被告仍係在柏油路面上行駛，且就在靠
    路面邊線之地方直行（見偵字卷第26頁），而依據經驗法則
    ，汽機車共同使用道路時，機車騎士為保障自身安全，駛出
    路面邊線之情況實在所在多有，只要機車未嚴重偏離路面，
    如駛上人行道等其他地方，轉彎車當仍應負有相當之注意義
    務，並讓直行車先行，是本院認林楷恩本案亦有轉彎車未禮
    讓直行車先行之過失，不因被告上開違規行為而異。
三、從而，被告本案犯行事證明確，應予依法論科。
四、論罪科刑：
　㈠核被告所為，係犯刑法第284條前段之過失傷害罪。
　㈡被告肇事後，於到場處理之司法警察尚未知悉肇事者為何人
    前，即已主動坦承肇事，並自首而接受裁判，有新竹市警察
    局交通警察隊第三組道路交通事故肇事人自首情形紀錄表附
    卷可參，考量被告坦承犯罪，使本案得已迅速認定其犯罪事
    實，爰依刑法第62條前段自首之規定，減輕其刑。
五、上訴駁回及量刑審酌部分：
　㈠原審以被告罪證明確，並審酌被告貿然駛出路面邊線直行駛
    入號誌管制路口，未充分注意車前狀況之過失程度，及林楷
    恩所受傷害之情形，復考量被告坦承犯行之態度，迄未賠償
    林楷恩所受損害或達成和解，及被告之犯罪動機、目的、手
    段、品行、生活狀況、智識程度等一切情狀後，量處拘役50
    日，並諭知以新臺幣1,000元折算1日之易科罰金折算標準，
    核其認事用法尚無不合。
　　且被告本案騎車行為確實危險，過失程度非輕，犯後又未積
    極展現誠意得林楷恩之宥恕，被告把賠償責任都歸給保險公
    司，不願意在民事判決確定前就先自掏腰包賠償林楷恩所受
    損害，致林楷恩未能感受到足夠誠意而拒絕和解，本院綜衡
    被告犯罪情節、犯後態度後，認縱使林楷恩亦應負起肇事責
    任，然原審量刑仍屬妥適，原判決犯罪事實中未敘及林楷恩
    之過失情節部分，乃係無關本案判決之宏旨，無涉被告之罪
    刑，故原判決仍應予維持。
　㈡被告上訴意旨稱希望能判輕一點並為緩刑之宣告等語，惟按
    法官於有罪判決如何量處罪刑，甚或是否宣告緩刑，均為實
    體法賦予審理法官裁量之刑罰權事項，法官行使此項裁量權
    ，自得依據個案情節，參酌刑法第57條所定各款犯罪情狀之
    規定，於法定刑度內量處被告罪刑；除有逾越該罪法定刑或
    法定要件，或未能符合法規範體系及目的，或未遵守一般經
    驗及論理法則，或顯然逾越裁量，或濫用裁量等違法情事之
    外，並不得任意指摘其違法。法官量刑或未諭知緩刑，如非
    有上揭明顯違法之情事，自不得擅加指摘其違法或不當。查
    原審判決後，被告仍未能與林楷恩達成和解或賠償林楷恩所
    受損害，原審未諭知緩刑之情形並未有任何改變，本院斟酌
    再三後，認不宜對被告為緩刑之宣告，被告以上開理由提起
    上訴，當無理由，爰依法予以駁回。
據上論斷，應依刑事訴訟法第455條之1第1項、第3項、第368條
，判決如主文。
本案經檢察官林佳穎聲請簡易判決處刑，檢察官黃翊雯到庭執行
職務。
中　　華　　民　　國　　110 　年　　12　　月　　30　　日
                  刑事第四庭  審判長法　官　陳健順
                                    法  官  郭哲宏
                                    法　官　楊祐庭
以上正本證明與原本無異。
不得上訴。
中　　華　　民　　國　　110 　年　　12　　月　　30　　日
                                    書記官  陳紀語
附錄本案論罪科刑法條：
刑法第284條
因過失傷害人者，處一年以下有期徒刑、拘役或十萬元以下罰金
；致重傷者，處三年以下有期徒刑、拘役或三十萬元以下罰金。